臺灣高雄地方法院刑事判決　　　　　　　100年度訴字第638號
公　訴　人　臺灣高雄地方法院檢察署檢察官
被　　　告　羅士龍
指定辯護人　本院公設辯護人蘇鴻吉
上列被告因強盜案件，經檢察官提起公訴（100 年度偵字第5051
號），本院判決如下：
    主  文
羅士龍犯攜帶兇器強盜未遂罪，累犯，處有期徒刑肆年。
    事  實
一、羅士龍前因犯妨害兵役治罪條例，經本院以94年度簡字第62
    41號判處有期徒刑3 月確定，於民國95年5 月16日執行完畢
    。詎其不知悔改，意圖為其不法之所有，而基於攜帶兇器強
    盜之犯意，先於100 年1 月25日夜間零時44分前，將其所騎
    乘車號PQ2-750 號普通重型機車之車牌後段中2 碼以泥土塗
    抹遮掩，並自路邊撿拾得水果刀1 支，而沿路尋找作案目標
    ，於100 年1 月25日夜間零時44分許行經高雄市○○區○○
    路180 巷17號前時，見適有張玫玲獨自騎車行經該處，即手
    持其拾得之水果刀（未扣案）自張玫玲左肩圈住張玫玲之頸
    部，致使不能抗拒，以此強暴方式，喝令張玫玲將身上財物
    交出，而著手於攜帶兇器強盜之犯行，惟因張玫玲並無攜帶
    值錢之財物，羅士龍乃未強盜財物得手即騎乘機車逃逸，並
    將水果刀棄置於高雄市○○區○○路1 之2 號附近之空地。
    嗣經張玫玲報警，員警調閱監視器畫面，始查悉上情。
二、案經被害人張玫玲訴由高雄市政府警察局鳳山分局報告臺灣
    高雄地方法院檢察署檢察官偵查起訴。
    理  由
壹、程序部分
    本判決所引用之證據資料（詳後引用之各項證據），其中係
    屬傳聞證據部分，縱無刑事訴訟法第159 條之1 至第159 條
    之4 或其他規定之傳聞證據例外情形，亦因被告、辯護人及
    檢察官均未於言詞辯論終結前，就證據能力聲明異議，依刑
    事訴訟法第159 條之5 第2 項規定，視為同意作為證據使用
    ；本院審酌卷內並無事證顯示各該陳述之作成時、地與週遭
    環境，有何致令陳述內容虛偽、偏頗之狀況後，亦認為適當
    ，依刑事訴訟法第159 條之5 第1 項之規定，為傳聞法則之
    例外，應有證據能力。
貳、實體部分
一、訊據被告羅士龍對於上開犯罪事實坦承不諱，核與證人即被
    害人張玫玲於偵訊中結證稱：100 年1 月25日凌晨12點35分
    我下班要騎機車回家，我騎得很慢，突然有一個男子騎機車
    從我左後方過來，右手拿1 支水果刀架在我脖子右側，叫我
    把錢拿出來，我嚇得停車，回說「我沒有錢」，對方眼睛瞪
    很大說「把錢交出來」，我回說「我連晚餐都沒有吃，哪有
    錢給你，我真的沒錢」，對方抬頭向上看路旁住家燈還亮著
    ，就趕快騎車離開，我就騎到路口然後報警等語綦詳（偵卷
    第13頁），復有監視器翻拍畫面、模擬照片可證（警卷第10
    至18頁），足見被告前開任意性自白與事實相符，被告犯行
    堪予認定，應依法論罪科刑。
二、按強盜罪之強暴、脅迫，以所施用威嚇之程度，客觀上足以
    壓抑被害人之意思，至使不能抗拒為已足。至施用之威嚇手
    段，客觀上是否足以壓抑被害人之意思自由，應依一般人在
    同一情況下，其意思自由是否因此受壓制為斷，不以被害人
    之主觀意思為準，此有最高法院87年度台上字第3705號判決
    意旨足參。而刑法第321 條第1 項第3 款之攜帶兇器之要件
    ，係以行為人攜帶兇器為其加重條件，此所謂兇器，其種類
    並無限制，凡客觀上足對人之生命、身體、安全構成威脅，
    具有危險性之兇器均屬之，且祇須行為時攜帶此種具有危險
    性之兇器為已足，並不以攜帶之初有行兇之意圖為必要（最
    高法院79年台上字第5253號判例意旨參照）。再按強盜罪之
    既遂與否，以已未得財為標準，若僅施用強暴、脅迫等手段
    ，而未取得財物者，仍應以未遂論（最高法院21年上字第89
    2 號判例參照）。查被告手持水果刀勒住被害人之頸部，以
    水果刀之尖銳鋒利，對於人之生命、身體、安全自有危險性
    ，屬兇器無誤；頸部又屬人體重要部位，如傷及該處，可能
    造成頸動脈出血而致人死亡，是持水果刀勒住被害人頸部之
    強暴方式，客觀上足以壓抑被害人之意思自由，惟被告著手
    後，尚未取得財物即停止該行為離去，是核被告所為，係犯
    刑法第330 條第2 項、第1 項攜帶兇器強盜未遂罪。被告有
    前開受有期徒刑執行完畢之情形，此有臺灣高等法院被告前
    案紀錄表在卷可佐，其於徒刑執行完畢5 年之內故意再犯本
    件有期徒刑以上之罪，為累犯，應依法加重其刑。被告著手
    於攜帶兇器強盜行為之實行，尚未取得財物而不遂，為未遂
    犯，應依刑法第25條第2 項減輕其刑。被告有前開加重及減
    輕事由，應依刑法第71條第1 項規定先加後減之。
三、爰審酌被告正值青壯，有謀生能力，竟不思以正途賺取金錢
    ，其持水果刀於深夜隨機挑選被害人，對夜歸婦女強盜取財
    ，行為實不足取，並考量被告未竊得財物，尚未造成被害人
    財產上之實際損害，及被告係臨時起意犯案，於本院審理時
    亦表示要向被害人道歉（本院卷第20頁背面），被告平日為
    臨時工，每日工資為新臺幣1200元（本院卷第20頁背面），
    暨被告素行等一切情狀，量處如主文所示之刑。至被告攜帶
    之兇器水果刀1 把，業經被告丟棄，此有被告之陳述可參（
    本院卷第20頁），該水果刀既已滅失，爰未為沒收之諭知，
    併此敘明。
據上論斷，應依刑事訴訟法第299 條第1 項前段，刑法第330 條
第2 項、第1 項、第47條第1 項、第25條，判決如主文。
本案經檢察官蔡東利到庭執行職務。
中    華    民    國   100    年    7     月    27    日
                  刑事第一庭   審判長 法  官  李東柏
                                      法  官  饒志民
                                      法  官  蔡書瑜
以上正本證明與原本無異。
如不服本判決應於收受送達後10日內向本院提出上訴書狀，並應
敘述具體理由；如未敘述上訴理由者，應於上訴期間屆滿後20日
內向本院補提理由書（均須按他造當事人之人數附繕本）「切勿
逕送上級法院」。
中    華    民    國   100    年    7     月    27    日
                                      書記官  林玉珊
附錄：論罪法條
中華民國刑法第330條
犯強盜罪而有第321 條第1 項各款情形之一者，處7 年以上有期
徒刑。
前項之未遂犯罰之。